Inventaris van archief van de NV Maatschappij Van Nassau la Lecq, (1274) 1888-1947
Nationaal Archief, Den Haag
- De heerlijkheid de Lek
  - Rechten en bevoegdheden, I
    - Verwerving, A
      - De heerlijkheden binnen de heerlijkheid de Lek, 2
        - De heerlijkheden tezamen, a
          - Stukken betreffende de verkoop van de heerlijkheden van de Lek bestaande uit Lekkerkerk en Zuidbroek, Ouderkerk aan de IJssel, Krimpen aan de IJssel en Krimpen aan de Lek, 1717 en 1722; met memorie over het fideï-commis; met retroakten, 1419 en 1709, met missive., 205; 1 omslag
            Willem, graaf van Henegouwen, van Holland, verkoopt na overlijden van Hendrik van de Lek aan Jan van Polanen de heerlijkheid de Lek met alle heerlijkheden c.a., die daartoe behoren te weten: Ridderkerk, Lekkerkerk, Krimpen aan de IJssel, Krimpen aan de Merwede, Ouderkerk, Zuidbroek, Streefland en Bleskensgraaf als recht leen voor 12.400 zwarte tournois, betaald aan Pieter van der Hayen, kapelaan van de graaf, welke goederen bij overlijden zonder zoons zullen vererven op Filips en Dirk van Polanen, zijn broers.
            des maendaghes nae sunte Marcus dach
            Geïnsereerd in akte van 13 mei 1419, regest nr. 57
            Afschrift 1717, inv.nr. 205
            Afschrift 1745, inv.nr. 224
            Afschrift in inv.nr. 169 f 8
            Uittreksel, 18e eeuw, inv.nr. 913. Gedrukt: Van Mieris, II, p. 655.
            57 1419 mei 13.
            Deken en kapittel van Sint Marie te Breda geven vidimus van de akte van 29 april 1342, genoemd in regest nr. 14.
            op sunte Servaes dach
            Afschrift in inv.nr. 169 f 40
        - De heerlijkheden afzonderlijk, b
          - Ridderkerk
            Zie ook regest nrs. 65-67, 89-92, 97, 132, 152 en 161.
            - Akte van belening van Dirk van Duvenvoirde met onder meer 1/8ste deel van de gerechten in de Zwijndrechtse Waard en het ambacht Ridderkerk, 1350; met geïnsereerde akte van bevestiging van Willem, zijn vader., 1346; 206; 1 charter
              Regest nrs. 19 en 26.
              19 1346 augustus 10.
              Margaretha, keizerin, geeft Willem van Duvenvoorde, heer van Oosterhout, alle goederen in Holland, die hij in leen heeft van de grafelijkheid, in onversterfelijk leen, en het recht anderen daarmee te belenen.
              Geïnsereerd in akte van 1350, regest nr 26
              Gedrukt: Van Mieris, II, p. 722.
              26 1350.
              Willem van Duvenvoorde, heer van Oosterhout, beleent Dirk, zijn zoon, met zijn 1/8ste deel van de gerechten in de Zwijndrechtse Waard, die hij liet bedijken, zijn deel van Strevelshoek, de wijnroede te Dordrecht, de tiende en visserijen in de Riederwaard van heer Jan van Berendrecht en het ambacht van Riede; bevestigd door de oorkonder, Hendrik de Molenaar en Dirk Elandsz., leenmannen van Holland.
              Oorspr. inv.nr. 206. Met restant zegel van Willem van Duvenvoorde. De zegels van de leenmannen zijn verloren.
              Afschrift in inv.nr. 169 f 15
            - Brieven van Samuel Guldemont, schout van Ouderkerk aan de IJssel, inzake het ontslag van Ridderkerk uit de leenroerigheid aan de Lek., 1725 en 1726; 207; 2 stukken
            - Akte van afstand door Maurits Lodewijk van Nassau, op verzoek van Cornelis Groeninx, van zijn rechten als leenheer ten behoeve van de grafelijkheid van Holland, met bijlagen, 1440, 1569., 1725 en 1726; 208; 1 omslag
              Regest nrs. 87 en 250.
              250 1569 oktober 15.
              Filips II, koning van Spanje, beleent Johan van Mérode, heer van Pietersem, met de heerlijkheid Ridderkerk c.a. als onversterflijk erfleen.
              Afschrift 1726, inv.nr. 208
          - Lekkerkerk
            - Vidimus van de akte van belening van Engelbert van Nassau Afschrift., z.j., 1413, 1420; 209; 1 stuk
              Regest nr. 55.
            - Brief van François Constantijn Pielat de Blagny aan Cornelis van der Hoop over zijn ontvangst als ambachtsheer., 1721; 210; 1 stuk
            - Brieven van A.D.H. Post üitterweer aan Frederik L.S.F, van Tuyll van Serooskerken, van baron van Tuyll en R.C. Immink aan Robert Melvil baron van Lynden over de verkoop van de heerlijkheid door dr. L.J. Lans., 1907; 211; 3 stukken
          - Ouderkerk aan de IJssel
            - Akte van volmacht van Lodewijk Theodoor van Nassau aan Jan Testas, zijn zwager, om de schout- en secretarisambten te verkopen, 1768; met akte van transport van de opbrengst daarvan aan Josine Geertruida van Nassau, zijn zuster., 212; 2 stukken
          - Krimpen aan de Lek
            - Akte van de verkoop bij onwillig decreet van de heerlijkheid aan mr. Martinus van Barnevelt, Afschrift., 1772; 213; 1 deel
          - Berkenwoude
            - Akte van afstand door Geenke Woutersz. van zijn aanspraken op het ambacht Berkenwoude., 1349; ---; 1 charter
              Regest nr. 24.
              24 1349 september 1.
              Geenke Woutersz. doet afstand van zijn aanspraken op het ambacht Berkenwoude, de tienden, die hij daar heeft en de meent, genaamd "Scapekens zijdwinde", bevestigd door Koenraad van Gasperde en Jan Vlaminck, leenmannen van de Lek.
              des dinxendaghes na sente Jans dach Decollatio
              Oorspr. archief Nassauschen Domeinraad dl. I, inv.nr. 59. Met resten van de zegels van de mannen van de Lek.
          - Brandwijk en Gijbeland
            - Akte van belening door Pieter van de Lek van Pieter Vinne van den Damme met het ambacht c.a. als een recht losbaar leen., 1325; 214; 1 charter
              Regest nr. 7.
              7 1325 augustus 24.
              Pieter, heer van de Lek, beleent Pieter Vinne Pieter Vinnenz. van den Damme te Dordrecht met het ambacht Brandwijk en Gijbeland en de tienden, losbaar op Sint Bavo over twee jaar met 440 pond, bevestigd door Hendrik van de Lek, zijn zoon, en Hugo van den Woude, knaap.
              up sinte Bartolomeus dach
              Oorspr. inv.nr. 214. Met zegel van Pieter van de Lek. De andere 2 zegels zijn verloren.
              Afschrift in inv.nr. 169 f 5
              Vermeld: Muller, p. 142.
          - Stormpolder
            - Akte van volmacht van Maurits Lodewijk van Nassau aan Bastiaan Ruybroek tot verkoop van de heerlijkheid aan mr. Jan Bout, heer van Lieshout., 1739; 215; 1 stuk
              Blijkens opschrift ingetrokken.
            - Akte van bevestiging door Cornelis van der Hoop van de verkoop van de heerlijkheid aan hem, met bijlagen, 1722., 1739 en z.j.; 216; 4 stukken
            - Akte van overeenkomst voor commissarissen van het Hof van Holland tussen Hendrik Carel van Nassau c.s. en de erven Van der Hoop over het transport van de heerlijkheid aan de familie Van Nassau, met afschriften, 1751; met bijlagen., 1749, 1750; 217; 1 omslag
    - Betwisting, B
      - De heerlijkheid de Lek, l
        - Bezit, 1.1
          - Akte van verzoening tussen graaf Willem V en Jan II van Polanen waarbij de laatste op bepaalde voorwaarden met de heerlijkheid wordt beleend, met minuutbrieven., 1356; ---; 1 charter en 1 stuk
            Regest nrs. 29 en 30.
            29 1356 december 5.
            Willem, graaf van Holland, verzoent zich met de heer van Breda op voorwaarde dat hij onder meer de heerlijkheid de Lek behoudt totdat bewezen zal zijn of Hendrik van de Lek haar als erfleen dan wel als recht leen bezat, in welk eerste geval de heer van de Lek een bepaald bedrag in mindering gebracht zal worden van de som die hij betaald heeft aan 's graven oom, terwijl in het tweede geval hij met de heerlijkheid zal worden beleend.
            op sinte Nyclaes avond
            Oorspr. archief Nassauschen Domeinraad dl. I, inv.nr. 55. Met zegel van de graaf.
            Gedrukt: Van Mieris, III, p. 11.
            30 1356 december.
            Jan van Polanen, heer van de Lek, antwoordt (de graaf van Holland) met betrekking tot de goederen van de Lek, dat hij die als naaste verwant van Hendrik, laatste heer van de Lek, bij diens kinderloos overlijden had gekocht van graaf Willem IV blijkens de brief die daarvan is en waarin hem het bezit gewaarborgd wordt voor een bedrag, dat Jan van Culemborg, aan wie de heerlijkheid eveneens werd aangeboden, te hoog was.
            Minuut in archief Nass. Dom. dl I, inv.nr. 55.
          - Vonnis van de Hoge Vierschaar van Zuid-Holland waarbij Engelbert van Nassau en Johanna van Polanen worden bevestigd in het bezit van de heerlijkheid de Lek tegenover Jan van Arkel., 1404; 218; 1 charter
            Regest nr. 52.
            52 1404 november 11.
            De Hoge Vierschaar van Zuid-Holland doet uitspraak in het geschil tussen Engelbert van Nassau, heer van de Lek en Breda, en Gijsbert Govertsz. voor Jan van Arkel, over de goederen van Johanna van Polanen, vrouwe van de Lek en Breda, thans Engelberts vrouw, waarin zij gehandhaafd wordt zolang niemand met oudere of betere bewijzen komt, bevestigd door Jan van Rosendaal, ridder, baljuw van Zuid-Holland, Willem van Drimmelen, Robert van Drongelen, Aart van Riede, Willem Gijsbertsz., Godschalk van Brakel en Dirk Willemsz., welgeboren mannen van Holland.
            op sinte Mertens dach in den wynter
            Oorspr. inv.nr. 218. Met zegels van de welgeboren mannen. Dat van de baljuw en van Willem van Drimmelen is verloren.
            Afschrift in inv.nr. 169 f 37
          - Stukken betreffende het herstel van Engelbert van Nassau in het bezit van de heerlijkheid tegenover Hubert, heer van Culemborg en Aquoy., 1421 en 1422; ---; 1 charter en 1 stuk
            Regest nr. 63.
            63 1421 maart 6.
            Jan van Beieren verklaart dat hij met Engelbert van Nassau, heer van de Lek en Breda, is overeengekomen, dat hij hem zal steunen bij zijn aanspraken op teruggave van de heerlijkheid de Lek c.a. door de heer van Culemborg, evenals bij het herstel van de dijken daarin.
            Afschrift 1421 in Nass. Dom. dl. I, inv.nr. 57
            Gedrukt: Van Mieris, IV, blz. 571.
          - Stukken betreffende een geschil tussen Maurits Lodewijk van Nassau en Anna Dingsté, weduwe Pielat de Blagny, vrouwe van Lekkerkerk, over de titel van de heerlijkheid de Lek, met retroakten, 1323 en 1709; met bijlagen., 1736, 1736-1739; 219; 1 omslag
            Regest nr. 6.
          - Brieven van Cornelis van der Hoop aan Hendrik Carel van Nassau en een onbekende over het proces tegen Anna Dingsté., 1737 en 1739; 220; 2 stukken
          - Brief van Hendrik Carel van Nassau aan zijn broers waarbij hij volmacht verzoekt om procedures te beginnen tegen Pielat de Blagny en Van der Hoop, Concept., (1745); 221; 1 stuk
          - Stukken betreffende processen tussen Cornelis van der Hoop, Maria van Putten, diens weduwe, en Hendrik Carel van Nassau c.s. enerzijds, en Isaak Johannes Constantijn Pielat de Blagny anderzijds, over de hoge jurisdictie, de eigendom van de visserijen en platen en de secretarie van de heerlijkheid de Lek, met retroakten., 1625-1746, 1745-1749; 222; 1 pak
          - Brieven van Jacob Hop aan de heer van de Lek over de eigendom van de platen in de Lek en de hoge jurisdictie over de rivier; met missiven van Cornelis Pijl en P.D. van Hamel, advocaat., 1773; 223; 1 omslag
          - Stukken betreffende een proces tussen Jacob Hop, heer van Lekkerkerk, Geertruit Lestevenon, diens weduwe, en Hendrik Carel van Nassau c.s. over de jurisdictie van de Lek en de eigendom van de visserij en platen in de Lek onder Lekkerkerk, met retroakten., 1293-1779, 1773-1795; 224; 2 pakken
            Regest nrs. 2, 3, 13, 14, 15, 18, 20, 28, 31, 34, 35, 37, 48, 51, 53, 55, 58, 59, 67, 85, 88, 96, 105, 109, 129, 131, 143, 196-201, 203-211, 213-215, 220, 221, 223, 229, 284-286, 291, 322, 330.
            20 1346 augustus 20.
            Margaretha, keizerin, bevestigt Jan van Polanen, beer van de Lek, in het bezit van alle goederen, die hij van de grafelijkheid van Holland in leen houdt, en geeft hem op zijn huis in Heemskerk de hoge jurisdictie van alle zaken, die voorvallen binnen de buitenste gracht van dat huis.
            des sonnendages voor sinte Bertelmeeus dach
            35 1363 december 18.
            Karel, keizer, benoemt uitvoerders van het vonnis van het Rijkskamergerecht tegen bisschop en kapittel van Luik, en draagt een aantal vorsten en edelen, waaronder de heer van de Lek, op om Arnout, heer van Rummen, te bewegen het bezit van het graafschap Loon te aanvaarden.
            in Preska 1363, XV kal., Jan.
            In opschrift staat: "Extract uyt zeker boeck in 4to op papier geschreven toebehorende het Cathedrale capittel van Luyk".
            65 1427 december 19.
            Filips van Bourgondië beleent Roeland van Uitkerke, heer van Heestert en Heemsrode, met het ambacht van de Riederwaard c.a., met het recht om het te bedijken en dijkgraaf en heemraden aan te stellen.
            Uittreksel 18e eeuw, inv.nr. 224
            67 1429 juni 3.
            Filips van Bourgondië beleent Roeland van Uitkerke met het ambacht Ridderkerk in de Riederwaard met de daarbij behorende rechten te weten: tienden, vogelrij, visserij, lenen, veren, erven, en alle andere rechten ten halve diepe toe; voorts het recht van de wind en het bieraccijns, het recht van bedijking en het aanstellen van dijkgraaf en heemraden; voorts beleent hij hem met de goederen afkomstig van Jacob van Overhesselt nl. de halve overdrift voor het ambacht Carnisse en een kwart van de vroonvisserij in de mond van de IJssel, zoals de rentmeester van Zuid-Holland die placht te verhuren, en de visserij in de Merwede, zoals de rentmeester van Rotterdam die verhuurt.
            Afschriften 1649, inv.nr. 901
            Uittreksel 18e eeuw, inv.nr. 909
            Gedrukt: Van Mieris, IV, p. 951-952.
            79 1435 december 5.
            Filips van Bourgondië beleent Hugo van Lannoy met het ambacht Oost-IJsselmonde, dat hij kocht van Jan van de Lek, met recht het te bedijken en dijkgraaf en heemraden aan te stellen.
            Gedrukt: Van Mieris, IV, p. 1069
            105 1475 maart 4.
            Karel de Stoute, graaf van Holland, beleent Engelbert van Nassau, heer van Breda, met alle lenen, die hij van zijn vader heeft geërfd en die in Holland zijn gelegen als genoemd in regest nr. 99.
            Oorspr. Archief Nass. Dom. dl. I, inv.nr. 23.
            291 1605 augustus 31.
            Maurits, prins van Oranje, beleent Cornelis Hendriksz. te Cabauw met een kleine tiende in Nieuw-Lekkerland na het overlijden van Hendrik Cornelisz., zijn vader.
          - Brieven van H. Brouwer, Cornelis Pijl, Cornelis Alidanus Pijl en de erfgenamen Van Nassau en E.B. ten Dall en P.D. van Hamel, advocaten, over het proces tegen de heer van Lekkerkerk., 1776 en 1786-1790; 225; 1 omslag
          - Historie van de Heeren en de Heerlijkheid van de Leck, met concept., z.j.; 226; 2 delen
            Waarschijnlijk geschreven naar aanleiding van de processen tegen Jacob Hop.
        - Lenen, 1.2
          - Stukken betreffende een geschil tussen Maurits Lodewijk van Nassau c.s. en de geïnteresseerden bij de verkoop van de heerlijkheden Lekkerkerk en Zuidbroek, Ouderkerk, Krimpen aan de IJssel, Krimpen aan de Lek, over de eigendom van de lenen en de leenregisters., 1719-1722; 227; 1 omslag
            Zie ook in inv. nr. 224.
          - Brief van Samuel Guldemont over het proces over de leenregisters van de Lek., 1719; 228; 1 stuk
        - Grenzen, 1.3
          - Brief van de burgemeester van de Lek aan Hendrik Verhoeff over een.grensgeschil tussen de gemeenten de Lek en Ridderkerk, Afschrift., 1827; 229; 1 stuk
      - De heerlijkheden binnen de heerlijkheid de Lek, 2
        - Ridderkerk
          Zie regest nrs. 85-88.
        - Lekkerkerk
          - Algemeen
            - Stukken betreffende een proces voor het Hof van Holland en de Hoge Raad tussen Maurits van Nassau enerzijds en de procureur-generaal van Holland en de magistraat van Dordrecht anderzijds over het uitoefenen van de hoge jurisdictie door de baljuw van Zuid-Holland., 1681-1687; 230; 1 omslag
              Regest nrs. 99 en 283.
              Zie voor uitspraak Groot-Plakkaatboek IV, p. 364. Afschrift in inv. nr. 224.
              99 1456 mei 31.
              Filips van Bourgondië, graaf van Holland, beleent Jan van Nassau na het overlijden van diens moeder, met de hofstad van Polanen, het Oude Hof en 28 morgen land in Monster, de windmolen aldaar en de windmolen te Voswijk, de ambachtsheerlijkheden Monster, Naaldwijk, Rijswijk en Wilsveen; een aantal tienden in Monsterambacht en Voorburg waaronder die van Loosduinsedijk, 10 morgen land aldaar, afkomstig van Pieter van Loenen en 10 morgen genaamd het Waalland, enige tienden en andere inkomsten uit Wilsveen, Rijswijk en Maasland, het huis in De Lier met 62 morgen land, afkomstig van Hugelijn Uter Lyer, met een tiende, de ambachtsheerlijkheid Capelle met hofstede c.a., met 24 morgen land en tienden, afkomstig van Traveis van Moordrecht, huis en hofstede te Heemskerk met 14 viertel land op Hogendorp, en 71 geersen land, een molenwerf, het Grote en Kleine Vrijtgors, 45 mat madeland en 2 geersen op Akermade, de ambachtsheerlijkheden Heemskerk, Castricum en Ridderkerk, de hoge heerlijkheid Lekkerkerk, de ambachtsheerlijkheden Lekkerkerk, Zuidbroek, Krimpen aan de IJssel, Krimpen aan de Merwede, Ouderkerk, Berkenwoude en Achterbroek, met koren- en smaltienden, molen, veren, visserijen, vogelarijen, wildernissen, moeren enz., voorts Nieuw-Lekkerland, Gijbeland, Brandwijk, Bleskensgraaf en Streefkerk, Almonde, Dubbelmonde, Twintighoeven, Standhazen, en de moeren boven Standhazen tot de Brabantse grens en van Overwaspik, 12 hoeven moer tussen Stevensambacht en Tilburg, het ambacht Drimmelen, het Geerland aldaar, en enige tienden en renten afkomstig van Goedelt van Drimmelen, en de heerlijkheid Niervaart.
              Afschrift 1682, inv.nr. 230
              Afschrift 1894, inv.nr. 171
              Oorspr. in Archief Nass. Dom. dl. I, inv.nr. 22.
              283 1600 augustus 8.
              Nicolaas Pijll, curator van het sterfhuis van de prins van Oranje, verzoekt de Kamer van de Rekening om de baljuw van Zuid- Holland en de dijkgraaf van de Krimpenerwaard te gelasten de hoge heerlijkheid van Lekkerkerk met het dijkgraafschap van dat dorp terug te geven met vergoeding van genoten voordelen, waarop dit verzoek om advies wordt gesteld in handen van Hendrik Jansz. Bock, dijkgraaf van de Krimpenerwaard.
              Afschrift 1677, inv.nr. 230
              Afschrift in inv.nr. 170 f 56
            - Akte van volmacht voor François van der Hoop, om het proces wegens ontslag van een dienaar van justitie tegen heemraden en anderen vervolgen., 1713; 231; 1 stuk
          - Bijzonder
            - Baljuw
              - Stukken betreffende een proces voor de Hoge Raad tussen Cornelis van der Hoop en Anna Dingsté, weduwe Pielat de Blagny, over de ambten van Van der Hoop., 1731-1733; 232; 1 omslag
            - Heemraden
              - Stukken betreffende een proces tussen Arie Sluymer c.s., ontslagen heemraden enerzijds, en de heer van de Lek en de nieuwe heemraden anderzijds over tijd en wijze van verkiezing, met retroacte 1413; met bijlagen., 1673-1705; 233; 1 pak
                55 1413 oktober 1.
                Willem, graaf van Holland, geeft in leen aan Engelbert van Nassau, heer van de Lek en Breda, de hoge heerlijkheid van het dorp en de parochie van Lekkerkerk met het dijkgraafschap aldaar op dezelfde voorwaarden als hij de heerlijkheid de Lek houdt.
                op sinte Baven dach
                Afschrift 1715, inv.nr. 233
                Afschrift 1776, inv.nr. 224
                Afschrift z.j. inv.nr. 209
                Gedrukt: Van Mieris, IV, p. 255.
            - Maalrecht
              - Stukken betreffende een proces voor het Hof van Holland, tegen Jan Paulusz. wegens exploitatie van een rosmolen., 1532; 234; 2 charters en 1 stuk
                Regest nrs. 185-187.
                185 1532 mei 7.
                De graaf van Hoogstraten, stadhouder-generaal, en het Hof van Holland, gelasten hun deurwaarder naar het huis van Jan Paulusz. te gaan, die met inbreuk op het maalrecht van Hendrik van Nassau in diens heerlijkheid Lekkerkerk een rosmolen exploiteert, te gebieden hiermee op te houden, de schade te betalen, en hem bij weigering te dagvaarden.
                Oorspr. inv.nr. 234. Zegel verloren. Gehecht aan de akten genoemd in de regest nrs. 186 en 187.
                Afschrift in inv.nr. 170 f 20
                186 1532 mei 10.
                Jan Aartsz. Maasland, deurwaarder bij het Hof van Holland, bericht dat hij op grond van het mandament waaraan zijn relaas is gehecht, zich vervoegd heeft ten huize van Jan Paulusz. te Lekkerkerk op 7 mei 1532 en deze ingevolge zijn gebrek aan gehoorzaamheid gedagvaard.
                Oorspr. inv.nr. 234
                Afschrift in inv.nr. 170 f 20v
                187 1532 mei 14.
                Het Hof van Holland wijst Hendrik van Nassau, heer van de Lek en Breda, een nieuw mandament toe tegen Jan Paulusz. te Lekkerkerk, die verstek liet gaan op de dagvaarding genoemd in regest nr. 185.
                Afschrift in inv.nr. 170 f 21
              - Relaas van D. Luit, deurwaarder, over zijn arrest op de windkorenmolen en de rosmolen van Pieter Gerritsz. Pak wegens het niet voldoen van de verponding., 1705; 235; 1 stuk
        - Ouderkerk aan de IJssel
          - Heemraden
            - Stukken betreffende een proces tussen Lodewijk van Nassau en Abraham Adriaansz. van der Horde c.s., gewezen heemraden, over de verkiezing van heemraden door de heer van de Lek., 1659-1660; 236; 1 charter en 1 katern
            - Brief van J. Rosenboom aan Jacob Schiltman over een proces gevoerd door de heemraden van Ouderkerk., 1663; 237; 1 stuk
        - Krimpen aan de Lek
          - Nakoop
            - Sententie van het Hof van Holland in het proces tussen het sterfhuis van de prins van Oranje en Jan Cornelisz. c.s. over het betalen van nakoop over vlichtlanden., 1595; 238; 1 charter
              Regest nr. 276.
              276 1595 februari 3.
              Het Hof van Holland doet uitspraak in de zaak tussen Nicolaas Pijll, curator van het sterfhuis van de prins van Oranje enerzijds, en Jan Cornelisz. en schout, schepenen en heemraden van Krimpen aan de Lek anderzijds, die weigeren met andere inwoners van Krimpen de nakoop te betalen over de vlichtlanden, waarbij Jan Cornelisz. veroordeeld wordt het verschuldigde bedrag over de door hem gekochte landen te betalen.
              Oorspr. inv. nr. 238. Zegel verloren.
        - Stormpolder
          - Sententie van het Hof van Holland in het proces tussen Lodewijk van Nassau en de procureur-generaal, waarbij aan eerstgenoemde worden toegewezen de ambachtsheerlijkheid c.a., het landje Rebel c.a. en een hofstede met 7 morgen te Krimpen aan de IJssel, die Willem van Oldenbarnevelt door felonie had verspeeld., 1631; 239; 1 charter
          - Dictum van de sententie van de Hoge Raad in het proces tussen Cornelis van der Mijle voor zijn vrouw Maria van Oldenbarnevelt, en Lodewijk van Nassau, waarbij de heerlijkheid aan de laatste wordt toegewezen., 1671; 240; 1 stuk
  - Bestuur, II
    - De heerlijkheid de Lek, l
      - Algemeen
        - Register van de secretarie van de heerlijkheid de Lek., 1749-1811; 241; 1 deel
      - Bijzonder
        - Functionarissen: baljuw, schout, rentmeester, vroonmeester enz.
          - Akte van aanstelling van mr. Martin van der Goes tot raad van het huis van de Lek en Beverweert, Afschrif., 1664; 242; 1 stuk
          - Stukken betreffende een proces tussen Hendrik Carel van Nassau c.s. en Cornelis van der Hoop en diens erfgenamen wegens verduistering van gelden., 1745-1749; 243; 1 charter en 1 pak
          - Akten van schorsing en ontslag voor Cornelis van der Hoop als baljuw, schout en secretaris van de Lek en afslager van vis, met uittreksel uit zijn akte van aanstelling., 1702, 1746; 244; 1 katern en 2 stukken